【裁判字號】    89,訴,1192
【裁判日期】    900103
【裁判案由】    妨害自由
【裁判全文】
臺灣彰化地方法院刑事判決                        八十九年度訴字第一一九二號
    公  訴  人  臺灣臺中地方法院檢察署檢察官
    被      告  丁○○
右列被告因妨害自由案件，經檢察官提起公訴（八十九年度偵字第三七九四號、第四
六四七號），經臺灣臺中地方法院移轉管轄（八十九年度訴字第一三四六號），本院
判決如左：
    主  文
丁○○連續以非法方法剝奪人之行動自由，累犯，處有期徒刑捌月。
扣案之玩具手槍壹把沒收。
    事  實
一、丁○○前曾有違反麻醉藥品管理條例前科（共四次）及傷害前科，最後一次於民
    國八十五年間，因違反槍砲彈藥刀械管制條例案件，經本院判處有期徒刑一年，
    甫於八十七年十二月十一日執行完畢；詎不知悔改，因丁○○配偶張美玲至彰化
    縣和美鎮銀谷啤酒城上班，結識乙○○，乙○○於民國八十八年十二月二十八日
    前往前揭啤酒城消費，並偕同張美玲外出唱歌，返回啤酒城時，為丁○○發現，
    疑二人有姦情，竟強令乙○○解決，基於妨害乙○○自由概括之犯意，先於當日
    晚間十二時許強載乙○○至彰化縣鹿港鎮一處墓園，剝奪其行動自由，並持玩具
    手槍，抵住乙○○頭部，因天色黑暗，致乙○○誤認丁○○所持為真槍，使乙○
    ○心生畏懼，返回彰化縣伸港鄉○○路六七號公司取郵局提款卡領取新台幣（下
    同）三萬元交付與丁○○，丁○○並強取乙○○之駕照等物，並嚇稱不准報警等
    詞。另基於同上妨害自由之犯意，於同年元月十日，至乙○○上址公司，要乙○
    ○坐進丁○○所駕駛、車號不詳之車內，持上揭玩具手槍以為威嚇，致使乙○○
    心生畏懼，再由郵局提領三千元予丁○○；及於八十九年二月二十五日下午三時
    許，復基於同一概括犯意，與不知情之胞弟丙○○（另為不起訴處分），至乙○
    ○前揭公司，強向乙○○借取車號ＱＮ－０５８７號自用小客車，乙○○初不願
    出借，嗣丁○○持前揭玩具槍抵住乙○○腰部，及揚言叫兄弟前來，致使乙○○
    心生恐懼出借前揭車輛。迨至八十九年三月一日晚間七時許，為警於臺中縣大肚
    鄉○○路○段一六八西一巷十四弄十號拘獲，並扣得上揭銀色手槍一把。
二、案經彰化縣警察局彰化分局報告臺灣臺中地方法院檢察署檢察官暨簽分偵查起訴
    ，再經臺灣臺中地方法院移轉管轄予本院。
    理  由
一、訊據被告丁○○矢口否認上開犯行，辯稱：伊是向被害人借錢，且僅有第二次索
    三千元時有亮出玩具槍，第一次索三萬元及第三次借車均未持槍云云。惟查，上
    開事實，業據被害人乙○○於警訊、偵查及本院審理中指述綦詳，且有贓物領據
    附卷可稽，及作案用工具玩具手槍扣案可資憑佐。況衡情，被告自承與被害人非
    親非故，何會向素不相識之被害人借得三萬三千元，及被害人亦為壯年男子，茍
    非迫於被告之持槍脅嚇，豈有甚於自己公司門口、數度區服於僅一人之被告，任
    由被告予取予求之理，是被害人所述顯較可採信，被告所辯應屬卸詞，礙難採取
    ，其犯行堪以認定。
二、核被告所為，係犯刑法第刑法第三百零二條第一項之剝奪行動自由罪、第三百零
    四條第一項之強制罪及第三百零五條之恐嚇罪。被告所為三次上開犯行，時間緊
    接、所犯構成要件相同，顯係基於概括犯意為之，為連續犯，應依刑法第五十六
    條之規定論以一罪，並加重其刑；又被告所犯上揭三罪間，有方法結果之牽連關
    係，為牽連犯，應從一較重之刑法第三百零二條第一項之剝奪行動自由罪處斷。
    公訴意旨雖未述及被告上揭於八十九年元月十日之犯行，惟此部分既與被告上開
    八十八年十二月二十八日、八十九年二月二十五日之犯行有連續犯之裁判上一罪
    關係，有如前述，基於審判不可分原則，本院自應一併審究，附此敘明。另被告
    前曾有違反麻醉藥品管理條例前科（共四次）及傷害前科，最後一次於八十五年
    間，因違反槍砲彈藥刀械管制條例案件，經本院判處有期徒刑一年，甫於八十七
    年十二月十一日執行完畢，有甲○彰化地方法院檢察署刑案紀錄簡覆表及本院被
    告全國前案紀錄表等附卷足按，其於五年以內再犯本案有期徒刑以上之罪，為累
    犯，依法應加重其刑。爰酌被告犯罪之動機、目的、手段、所生之危害及犯罪後
    之態度等一切情狀，量處如主文所示之刑。扣案之玩具手槍一支係被告所有，且
    為供犯罪所用之物，併依法宣告沒收。
據上論斷，應依刑事訴訟法第二百九十九條第一項前段，刑法第五十六條、第三百零
二條第一項、第三百零四條第一項、第三百零五條、第五十五條、第四十七條、第三
十八條第一項第二款、罰金罰鍰提高標準條例第一條前段，判決如主文。
本案經檢察官吳憲明到庭執行職務。
中    華    民    國     九十     年      一      月        三          日
    臺灣彰化地方法院刑事第一庭
                                    法      官  吳  俊  螢
右正本證明與原本無異。
如不服本判決，應於送達後十日內向本院提出上訴狀(須附繕本)。
告訴人或被害人對於判決如有不服具備理由請求檢察官上訴者，其上訴期間之計算係
以檢察官收受判決正本之日期為準。
                                    法院書記官  莊  素  美
中    華    民    國     九十     年      一      月        五          日
刑法第三百零二條第一項
私行拘禁或以其他非法方法，剝奪人之行動自由者，處五年以下有期徒刑、拘役或三
百元以下罰金。
刑法第三百零四條第一項
以強暴、脅迫使人行無義務之事或妨害人行使權利者，處三年以下有期徒刑、拘役或
三百元以下罰金。
刑法第三百零五條
以加害生命、身體、自由、名譽、財產之事恐嚇他人，致生危害於安全者，處二年以
下有期徒刑、拘役或三百元以下罰金。


司法院資訊處製作；財團法人民間司法改革基金會備份。
